臺灣板橋地方法院刑事判決　　　　　　　 93年度易字第950號
公　訴　人　臺灣板橋地方法院檢察署檢察官
被　　　告　乙○○
上列被告因偽造文書等案件，經檢察官提起公訴（93年度偵續字
第19號），本院判決如下：
    主  文
乙○○共同明知為不實之事項，而使公務員登載於職務上所掌之
公文書，足以生損害於公眾，處有期徒刑肆月，如易科罰金以
佰元折算壹日。
    事  實
乙○○明知其無資力，並未投資「溢光企業有限公司」（以下簡
稱溢光公司），亦未參與溢光公司之營業事務，更非溢光公司之
實際負責人，竟於民國91年1 月2 日，與甲○○（未起訴）共同
基於使公務員登載不實之犯意聯絡，由乙○○提供身分證、印章
交予甲○○，甲○○或受其囑託之人再委請不知情之會計師製作
內容不實之溢光公司股東同意書，記載「原股東莊順連出資新臺
幣伍拾萬元整讓由乙○○承受」、「選任乙○○為董事，執行業
務對外代表公司」等不實事項，並修改公司章程內關於股東之姓
名、出資額，載明乙○○出資新臺幣（下同）伍拾萬元，再由上
開不知情之會計師於91年1 月3 日（起訴書誤載為91年1 月18日
）持向臺北市商業管理處申請辦理董事變更登記，使臺北市商業
管理處之承辦公務人員將乙○○擔任董事（原董事為莊順連）、
出資五十萬元等不實事項登載於職務上所掌之溢光公司變更登記
事項表之文書上，足以生損害於主管機關對於公司登記管理之正
確性。
    理  由
一、訊據被告乙○○矢口否認有何犯行，辯稱：伊不知情，伊朋
    友甲○○說要開雜貨店，叫伊用伊的名字去開支票的帳戶，
    他說不會有事，伊就幫他，伊有要他寫切結書，有事他要負
    責，伊才同意借他支票，伊都不知情，伊不知道擔任溢光公
    司董事的事云云。經查：
  (一)查被告登記為溢光公司之董事，且登記出資五十萬元等情，
    有溢光公司基本資料一紙，及臺北市商業管理處之溢光公司
    案卷內之股東同意書、公司章程、變更登記申請書等件影本
    在卷可稽。而被告自承其並未出資，未參與溢光公司之營業
    事務，更非溢光公司之實際負責人，此外，證人甲○○、余
    昆璋於偵查中亦均證稱被告確無參與溢光公司經營之事實，
    故被告雖登記為溢光公司之董事，及登記出資五十萬元，均
    屬不實之事實，至為明確。
  (二)又查，被告於警詢中即承稱「我朋友甲○○因信用不佳，於
    90 年9至10月間乃向我借證件申請公司」，於偵查中亦供稱
    其擔任公司董事，每月可得二萬元，約二個月而已等語，嗣
    於本院訊問時，亦稱：伊有將身分證、印章寄放在甲○○那
    裡，甲○○說要去辦理一些申請公司等手續，手續伊不會辦
    ，他要幫伊辦等語，足見被告將身分證、印章交予甲○○後
    ，被告對於甲○○或受其囑託之人將委請會計師辦理將被告
    登記為溢光公司負責人之相關文書及申請手續，以及主管機
    關進而依申請登記被告為公司負責人等事實，應已有所預見
    ，且其與甲○○間就上開事實彼此間應有犯意之聯絡，當可
    肯定。是被告前揭所辯要非可取，事證明確，其犯行足堪認
    定。
二、核被告所為，係犯刑法第214 條之使公務員登載不實文書罪
    。被告與甲○○二人就上揭犯行，彼此間有犯行聯絡及行為
    分擔，均為共同正犯。又被告與甲○○係利用不知情之會計
    師製作內容不實之溢光公司股東同意書、公司章程，而由上
    開不知情之會計師持向主管機關申請辦理董事變更登記，為
    間接正犯。爰審酌被告之素行狀況、犯罪動機、目的、手段
    、所生危害及犯罪後態度等一切情狀，量處如主文所示之刑
    ，並諭知易科罰金之折算標準。
三、公訴意旨另以：被告乙○○復明知甲○○資力不佳，因而無
    從自行申請支票使用，且明知其個人申請金融機構支票存摺
    、支票本及印章可以自甲○○換取現金，且能預見提供自己
　　帳戶予甲○○或他人使用足以幫助他人遂行詐欺行為，竟另
    基於幫助詐欺之犯意，申設「世華聯合商業銀行北三重分行
    」、帳號000000-0號支票帳戶之存摺、支票本及支票印章，
    並交予甲○○使用，果甲○○明知其個人資力欠佳，竟基於
    意圖為自己不法所有之概括犯意，自90年10月4 日起至同年
    11月20日止，前往址設臺北縣蘆洲市○○路422 巷82弄36號
    告訴人佳賞企業有限公司（以下簡稱佳賞公司），連續向佳
    賞公司人員訛稱急需購買芭泰椰蘆薈露等飲料產品，並交付
    以被告乙○○及林德（已另由檢察官為不起訴之處分確定）
    為發票人、票據面額各為十三萬六千元、九萬八千八百八十
    元及三十四萬四千元之支票三紙，致佳賞公司不疑，果送交
    價值共計五十八萬七千元之飲料產品，至甲○○虛設行號位
    於臺北縣新莊市○○路○段468 之3 號營業處所。嗣支票屆
    期提示果不獲兌現，且置知不理且避不見面，佳賞公司人員
    復前往溢光公司查看後，發覺早已人去樓空，至此佳賞公司
    人員始知受騙，因認被告涉有幫助犯刑法第339 條第1 項之
    詐欺取財罪嫌。訊據被告對於申請世華聯合商業銀行北三重
    分行之支票借交甲○○使用乙節固不爭執，但辯稱：伊對於
    支票如何使用均不知情，亦未向告訴人佳賞公司購貨等語。
    經查，甲○○於偵查中雖不否認有向被告乙○○借用支票之
    事實（且卷附之由甲○○立具之保證書亦載明斯旨），而公
    訴意旨亦指甲○○以交付被告乙○○名義之支票二紙、林德
    名義之支票一紙之方式，向告訴人佳賞公司詐購飲料產品，
    但查，甲○○上開所涉詐欺取財犯嫌，業經檢察官偵查終結
    ，以證人余昆璋於偵查中稱：是公司的一位陳姓經理訂飲料
    ，再由會計支付票款等語，而告訴人佳賞公司除提出出貨單
    、支票及退票理由單外，未再補充提出相關事證供調查等情
    為由而處分不起訴，有臺灣板橋地方法院檢察署92年度偵緝
    字第614 、649 號不起訴處分書在卷可按，從而，自不得僅
    以溢光公司積欠告訴人佳賞公司貨款即指告訴人係遭詐騙，
    本件既難遽認甲○○有向告訴人佳賞公司詐購飲料產品之犯
    行，尤不得遽指被告乙○○借交支票予甲○○之行為乃係幫
    助甲○○詐欺。又，公訴意旨並未指明有甲○○以外之他人
    向告訴人佳賞公司詐購飲料產品之犯行，自亦無從認被告乙
    ○○有何幫助甲○○以外之他人遂行詐欺之情事。此外，復
    查無其他積極證據足資證明被告有公訴意旨所指之幫助詐欺
    取財犯行，此部分不能證明被告犯罪，原應諭知無罪之判決
    ，然因公訴意旨認此部分與前開論處罪刑部分有牽連犯之裁
    判上一罪關係，基於審判不可分原則，爰不另為無罪之諭知
    ，附此敘明。
據上論斷，應依刑事訴訟法第299 條第1 項前段，刑法第28條、
第214 條、第41條第1 項前段，罰金罰鍰提高標準條例第1 條前
段、第2 條，判決如主文。
本案經檢察官陳伯厚到庭執行職務。
中　　華　　民　　國　　94　　年　　6 　　月　　21　　日
                  刑事第十六庭  審判長法　官  戴嘉清
                                      法  官  林晏鵬
                                      法  官  陳信旗
以上正本證明與原本無異
如不服本判決應於送達後10日內向本院提出上訴狀
中　　華　　民　　國　　94　　年　　6 　　月　　21　　日
                                      書記官　許千士
附錄本案論罪科刑法條全文：
刑法第214條
明知為不實之事項，而使公務員登載於職務上所掌之公文書，足
以生損害於公眾或他人者，處三年以下有期徒刑、拘役或五百元
以下罰金。
